【裁判字號】    91,交訴,114
【裁判日期】    920311
【裁判案由】    
【裁判全文】
臺灣彰化地方法院刑事判決                        九十一年度交訴字第一一四號
    公  訴  人  臺灣彰化地方法院檢察署檢察官
    被      告  乙○○
右列被告因過失致死案件，經檢察官提起公訴（九十一年度偵字第四八三四號），本
院判決如左：
    主  文
乙○○因過失致人於死，處有期徒刑陸月，如易科罰金，以佰元折算壹日。
    事  實
一、乙○○於民國九十一年五月二十一日中午，騎乘車號ＧＺ六─五００號重型機車
    ，沿彰化縣大村鄉○○村○○路，由南往北方向行駛，於同日十三時許，途經該
    路段十六號前時，原應注意行車速度應遵守該路段最高速限為每小時四十公里之
    規定，且行經彎道時，應減速慢行，作隨時停車之準備，並不得超車；而依當時
    天候晴、日間自然光線、路面乾燥、無缺陷、視距良好且無障礙物，無不能注意
    之情形下，竟疏未注意減速慢行，作隨時停車之準備，復貿然以時速約四十五公
    里之速度超速行駛並欲超越前方車輛，適有王金火騎乘車號ＩＷＩ─六三０號重
    型機車於彎道欲左轉時，亦疏未注意左後來車，乙○○避煞不及，其所騎乘之機
    車右側擦撞王金火騎乘之機車左側車身，造成王金火人車倒地，並受有顱內出血
    等傷害，經送醫後，延至同年月二十六日十時十七分不治死亡。
二、案經被害人王金火之子甲○○訴由彰化縣警察局彰化分局報告臺灣彰化地方法院
    檢察署檢察官相驗後自動檢舉偵查起訴。
    理  由
一、訊據被告乙○○並不否認有於九十一年五月二十一日十三時許，以每小時約四十
    五公里之速度，騎乘車號ＧＺ六－五００號重型機車，在彰化縣大村鄉○○村○
    ○路十六號前，與被害人王金火所騎乘之車號ＩＷＩ－六三０號重型機車發生車
    禍肇事，被害人王金火因而死亡之事實，惟矢口否認有何過失致死犯行，辯稱：
    伊要超越被害人王金火時，有先按鳴喇叭，係王金火未打方向燈突然左轉才撞到
    伊機車，且因王金火未戴安全帽才會如此嚴重云云。經查：(一)被告騎乘之上開機
    車前輪擋泥板右前方破損，並遺有被害人所騎之車號ＩＷＩ－六三０號機車車漆
    ，而車號ＩＷＩ－六三０號機車左下車腹破損，前揭二部機車破損位置高度相符
    乙節，業據臺灣彰化地方法院檢察署檢察官勘驗明確，並製有勘驗筆錄在卷足憑
    ；又被害人王金火係因本件車禍事故受傷致顱內出血，而於九十一年五月二十六
    日十時十七分死亡乙節，有秀傳紀念醫院法醫參考病歷摘要一件附卷可佐，復據
    同署檢察官督同檢驗員相驗屬實，有相驗屍體證明書、驗斷書及勘驗筆錄等附卷
    可憑。是被告騎乘上開機車肇事致被害人王金火死亡，應已明確。(二)按行車速度
    應依標誌之規定，且行經彎道時，應減速慢行，作隨時停車之準備，並不得超車
    ，道路交通安全規則第九十三條第一項第一款、第三款及第一百零一條第一款分
    別定有明文。查本案車禍發生地點，係一彎道，且限速為時速四十公里，又車禍
    發生時係天候晴、日間自然光線、路面乾燥、無缺陷、視距良好且無障礙物，有
    卷附道路交通事故調查報告表及現場照片十張可稽，被告當時並無不能注意之情
    事，詎其應注意，並能注意，卻疏未注意於行經彎道應減速慢行，作隨時停車之
    準備，又貿然以時速四十五公里速度超速行駛並超車而肇事，其對本件車禍之發
    生應有過失之事實已明，且本件經送臺灣省彰化縣車輛行車事故鑑定委員會、臺
    灣省車輛車事故覆議鑑定委員會，經分別函覆：「乙○○駕駛重機車超車不當，
    為肇事原因」及「乙○○駕駛重機車，行經彎道未減速反超速行駛，且違規超車
    不當，為肇事主因」等節（參卷附臺灣省彰化縣車輛行車事故鑑定委員會九十一
    年六月二十六日彰鑑字第九一０三九０號函附鑑定意見書及臺灣省車輛車事故覆
    議鑑定委員會九十一年十月四日府覆議字第九一二００五號函各一件），亦同此
    認定。又本件被害人王金火之死亡結果與被告乙○○之過失行為間，復有相當之
    因果關係。另參以上開道路交通事故調查報告表所示現場圖，靠近中央分向虛線
    位置，有二道刮地痕，且被告騎乘之機車右側受損，而被害人騎乘之機車左側受
    損，雙方於碰撞後，被告之機車倒於道路左側，被害人之機車則倒於中央分向線
    附近，二機車倒地位置並靠近該彎路與小徑交叉口，足見被告所供被害人王金火
    未注意後方來車而貿然左轉等語，應非無憑，是被害人王金火騎乘前揭重型機車
    ，未注意車前狀況，查看左後有無來車，並隨時採取必要之安全措施，致與被告
    所騎乘之機車發生碰撞，亦屬本件事故之肇事原因，應可認定（前開覆議鑑定委
    員會函亦同此見解），惟此仍無礙於被告過失責任之認定。本件事證明確，被告
    犯行洵堪認定，應依法論科。
二、核被告乙○○所為，係犯刑法第二百七十六條第一項之過失致人於死罪。爰審酌
    被告之素行、過失情節、被害人王金火與有過失，及被告因父親剛過世及母親住
    院等情尚無資力與被害人家屬達成民事上和解賠償損害，暨犯罪後之態度等一切
    情狀，量處如主文所示之刑，並諭知易科罰金之折算標準，以示懲儆。
三、據上論斷，應依刑事訴訟法第二百九十九條第一項前段，刑法第二百七十六條第
    一項、第四十一條第一項前段，罰金罰鍰提高標準條例第一條前段、第二條，判
    決如主文。
本案經檢察官唐道發到庭執行職務。
中    華    民    國    九十二      年      三      月      十一        日
                                臺灣彰化地方法院交通法庭
                                    審判長法官  林  欽  章
                                    法      官  李  水  源
                                    法      官  郭  麗  萍
右正本證明與原本無異。
如不服本判決，應於判決送達後十日內向本院提出上訴狀( 須附繕本 )。
告訴人或被害人對於判決如有不服具備理由請求檢察官上訴者，其上訴期間之計算係
以檢察官收受判決正本之日期為準。
                                    法院書記官  施  嘉  玫
中    華    民    國    九十二      年      三      月      十一        日
刑法第二百七十六條
因過失致人於死者，處二年以下有期徒刑、拘役或二千元以下罰金。


司法院資訊處製作；財團法人民間司法改革基金會備份。
